【裁判字號】    91,交聲,293
【裁判日期】    920711
【裁判案由】    聲明異議
【裁判全文】
臺灣臺南地方法院交通事件裁定                    九十一年度交聲字第二九三號
    移送機關  交通部公路總局嘉義區監理所臺南監理站
    受處分人
    即異議人  甲○○
右列受處分人因違反道路交通管理處罰條例案件，對於交通部公路總局嘉義區監理所
臺南監理站九十一年八月一日所為之裁決處分（處分案號：南監五字第裁七四—Ｍ0
0000000號），聲明異議，本院裁定如左：
    主  文
原處分撤銷。
甲○○汽車駕駛人，駕駛汽車經測試檢定酒精濃度超過規定標準，處罰鍰新臺幣參萬
肆仟伍佰元，並吊扣駕駛執照壹年。
    理  由
一、原處分意旨略以：受處分人即異議人甲○○於民國九十一年七月十一日凌晨，酒
    後駕駛車牌號碼ＴＹ—一二一三號自用小客車，沿台南縣永康市○○○路，由東
    往西方向行駛，而於同日凌晨四點十分左右，途經該路六００號前時，與潘榮聰
    所騎之機車發生碰撞，潘榮聰並因本次車禍而傷重不治死亡，又異議人於發生車
    禍後，經警測得之吐氣酒精濃度仍高達每公升０‧五二毫克，業已超過每公升０
    ‧二五毫克之標準，因之台南縣警察局永康分局警備隊警員乃以其有酒後駕車因
    而肇事致人死亡之違規行為，而予以開單舉發。又原處分機關即移送機關交通部
    公路總局嘉義區監理所臺南監理站，經查證後復以異議人上開違規事實明確，並
    依道路交通管理處罰條例第三十五條第一項第一款之規定，裁處異議人罰鍰新臺
    幣三萬四千五百元，並吊銷駕駛執照等語。
二、聲明異議意旨則略以：受處分人即異議人甲○○雖不否認有於前述時、地，酒後
    駕駛小客車於道路上行駛之違規行為，然其駕車行經本件車禍發生地點時，忽然
    發現對面車道之機車偏向其所駕駛車輛行向之車道，又加上雨天視線不良，導致
    其見狀時業已閃避不及，而撞上潘榮聰所騎之機車，並造成潘榮聰人、車倒地之
    結果。然因潘榮聰可能也是酒後駕車，且突然偏向其所駕駛車輛行向之車道，以
    致發生本件車禍，顯見異議人之駕駛行為，就本件車禍之發生而言，應無任何肇
    事責任，故異議人亦應無原處分意旨所稱之違規行為。因之，異議人認為原處分
    之內容並非適當，乃提起本件異議等語。
三、按汽車駕駛人，駕駛汽車經測試檢定有酒精濃度超過規定標準之情形者，處新臺
    幣一萬五千元以上六萬元以下罰鍰，並吊扣駕駛執照一年，道路交通管理處罰條
    例第三十五條第一項第一款前段定有明文。
四、經查：
    （一）原處分意旨認受處分人即異議人甲○○於上述時、地，有酒後駕車因而肇
          事致人死亡之違規行為，無非係以異議人飲酒後仍駕駛車牌號碼ＴＹ—一
          二一三號自用小客車於道路上行駛，後來並與潘榮聰所騎之機車發生車禍
          ，而潘榮聰亦因此次車禍而傷重不治死亡，又異議人於車禍發生後，經警
          檢測其吐氣酒精濃度結果，仍高達每公升０‧五二毫克，確已超過每公升
          ０‧二五毫克之標準值等情為主要論據。
    （二）然而，按道路交通管理處罰條例第三十五條第一項第一款後段：汽車駕駛
          人，駕駛汽車經測試檢定有酒精濃度超過規定標準，因而肇事致人死亡者
          之規定，係指汽車駕駛人飲酒後酒精濃度超過標準而仍駕車於道路上行駛
          ，且因酒後駕車操控及注意能力變差以致發生交通事故，並造成被害人死
          亡之結果。因此，車禍之發生及被害人死亡之結果，應係因汽車駕駛人飲
          酒後酒精濃度超過規定標準，造成其駕車之操控及注意能力變差等因素而
          導致者，始該當上開處罰規定之構成要件，反之，假若車禍之發生係由其
          他因素所引起，而與汽車駕駛人酒後駕車之駕駛行為無關，則車禍之被害
          人縱因該車禍而死亡，則前述汽車駕駛人之駕駛行為，尚難認為業已符合
          上開規定之處罰要件，因之亦不能逕以該條項後段之規定貿然加以處罰。
    （三）經查，本件車禍發生前，受處分人即異議人甲○○係駕駛小客車，沿前述
          台南縣永康市○○○路，由東往西方向行駛，而潘榮聰則是騎機車，自對
          向車道，由西往東方向行駛；又詳觀道路交通事故調查報告表中警繪之事
          故現場圖及事故現場蒐證照片等內容，亦可發現潘榮聰所騎機車因碰撞跌
          落倒地之刮地痕，以及潘榮聰之血跡、球鞋等散落物位置，均在異議人所
          駕駛小客車行向之車道內，據此判斷，本件車禍發生時，二車碰撞之位置
          ，顯係在異議人所駕駛小客車之行向車道內。從而，本件車禍之肇事原因
          ，應係潘榮聰騎機車行至肇事地點時，突然跨越分向限制線而侵入異議人
          正常行駛之車道內，導致異議人見狀避煞不及而與之發生碰撞。基此，本
          件車禍之發生，應係潘榮聰騎機車跨越分向限制線而侵入對向車道之違規
          行為所造成，異議人在其遵行之車道內正常行駛，其對於此等突發之異常
          狀況，不僅無從加以注意，且亦難認其有何預為防範之義務，故異議人之
          駕駛行為，就本件車禍之發生而言，經核實難認為有何肇事責任。
    （四）況本件經送臺灣省車輛事故覆議鑑定委員會鑑定研析結果，亦認：「（一
          ）潘君（指潘榮聰）酒精濃度過量下於暴風雨之夜晚駕車行經肇事地，疏
          未減速慢行作隨時停車之準備，且越過分向限制線侵入來車道逆向行駛不
          當，有違道路交通安全規則第九十三條第一項第三款、第九十七條第一、
          二款、與道路交通標誌標線號誌設置規則第一六五條第一項之規定。（二
          ）方車（指異議人甲○○所駕駛之小客車）於遵行車道行駛中，無法料及
          對向駛來之潘車侵入其車道內，屬難以防範應無肇事原因。」；覆議意見
          則為：「（一）潘榮聰酒精濃度過量駕駛重機車，於暴雨之夜晚未減速慢
          行，且在劃有分向限制線路段侵入來車道逆向行駛，為肇事原因。（二）
          甲○○無肇事原因。」等情，有該覆議鑑定委員會九十一年十二月十一日
          府覆議字第九一二四四二號函附之覆議意見書一份在卷可憑，此結果更加
          證明受處分人即異議人甲○○之前述駕駛行為，就本件車禍之發生及潘榮
          聰之死亡結果而言，應無任何肇事責任，顯見異議人酒後駕車之駕駛行為
          ，與本件車禍之發生應無任何關係。至本件先前另送台灣省台南區車輛行
          車事故鑑定委員會鑑定結果，雖認「甲○○酒醉駕駛小客車，超速行駛，
          未注意車前狀況，為肇事次因」云云（參見卷附之台灣省台南區車輛行車
          事故鑑定委員會九十一年九月二十七日南鑑字第九一一０九九號函附之鑑
          定意見書），然因異議人對於對向車道之駕駛人突然跨越分向限制線而逆
          向行駛一事，實實際上已無從加以防範，故異議人縱有酒醉駕車、超速行
          駛及未注意車前狀況等違規行為，則因此等行為均非本件車禍發生之肇事
          因素，故實難認異議人之上開駕駛行為，對於本件車禍之發生而言，有何
          肇事責任，是前述台灣省台南區車輛行車事故鑑定委員會之鑑定結果，經
          核尚非適當，而難以逕行採用，併予敘明。
    （五）再者，本件潘榮聰因車禍致死所衍生之刑事案件，經承辦之臺灣臺南地方
          法院檢察署檢察官詳細偵查後，亦認潘榮聰死亡部分，受處分人即異議人
          甲○○並無任何肇事責任，而予以行政簽結，並僅另就異議人酒後駕車所
          涉之公共危險罪嫌部分，聲請本院臺南簡易庭簡易判決處刑等情，則據本
          院調閱臺灣臺南地方法院檢察署九十一年度相字第八九八號、九十二年度
          偵字第五七三九號以及本院臺南簡易庭九十二年度南交簡字第七三八號等
          卷宗查明屬實，且有臺灣臺南地方法院檢察署檢察官九十一年度相字第八
          九八號相驗報告書、臺灣臺南地方法院檢察署九十二年五月二十七日南檢
          玲謙九一相０００八九八字第三０二八四號函各一份存卷可佐，顯見本件
          異議人酒後駕車之行為，與本件車禍之發生尚屬無涉。據此並參照前述說
          明，可知異議人前述酒後駕車而發生車禍之行為，與道路交通管理處罰條
          例第三十五條第一項第一款後段：汽車駕駛人，駕駛汽車經測試檢定有酒
          精濃度超過規定標準，因而肇事致人死亡者之違規構成要件，應非符合。
    （六）至受處分人即異議人甲○○於前述時、地，有飲酒後駕駛小客車，且於車
          禍發生後經警測試檢定結果，其吐氣酒精濃度高達每公升０‧五二毫克，
          而已超過每公升０‧二五毫克之標準等事實，除據異議人自承無誤外，並
          有吐氣酒精濃度測試紀錄表及台南縣警察局南縣警交字第Ｍ000000
          00號舉發違反道路交通管理事件通知單各一份附卷可考；又異議人因本
          件酒後駕車行為所涉之公共危險案件，業經本院臺南簡易庭，以九十二年
          度南交簡字第七三八號刑事簡易判決，判處罰金一萬六千元在案等情，亦
          據本院調閱上開刑事卷宗查核屬實，且有該刑事簡易判決書一份存卷可證
          ，故異議人於上述時、地，有駕駛汽車經測試檢定酒精濃度超過規定標準
          之違規行為，則應無疑問。
五、綜上所述，受處分人即異議人甲○○於前述時、地，酒後駕車而發生車禍之行為
    ，既非屬「汽車駕駛人，駕駛汽車經測試檢定有酒精濃度超過規定標準，因而肇
    事致人死亡」之違規行為，則原處分機關即移送機關交通部公路總局嘉義區監理
    所臺南監理站貿然予以裁罰，於法即有未合，而本件異議人之異議內容，經核亦
    確有理由，故應由本院裁定將原處分撤銷。然如前述，異議人於上開時、地，駕
    駛汽車經測試檢定有酒精濃度超過規定標準之違規行為，則甚為明確，是本院仍
    應另為異議人如主文第二項所示之諭知，以資適法。
六、據上論斷，應依道路交通案件處理辦法第二十條前段，裁定如主文。
中      華      民      國      九十二      年      七      月    十一  日
                              臺灣臺南地方法院交通法庭
                  法  官  陳志成
右正本證明與原本無異
如不服本裁定應於送達後五日內向本院提出抗告狀
                                      書記官  黃瓊蘭
中      華      民      國      九十二      年      七      月    十一  日


司法院資訊處製作；財團法人民間司法改革基金會備份。
